【裁判字號】    89,訴,3288
【裁判日期】    901228
【裁判案由】    營利事業所得稅
【裁判全文】
臺北高等行政法院判決                            八十九年度訴字第三二八八號
                              .
    原      告  觀盛貿易有限公司
    代  表  人  甲○○
    訴訟代理人  丙○○○
                張金男（會計師）
                陳世洋（會計師）
    被      告  財政部臺灣省北區國稅局
    代  表  人  林吉昌（局長）住同右
    訴訟代理人  乙○○
                丁○○
右當事人間因營利事業所得稅事件，原告不服財政部中華民國八十九年六月三十日台
財訴第0000000000號訴願決定，提起行政訴訟。本院判決如左：
    主      文
原告之訴駁回。
訴訟費用由原告負擔。
    事      實
一、事實概要：原告八十一年度營利事業所得稅結算申報，原列報營業收入淨額新台
    幣（下同）一九一、九○九、一五三元，營業成本一七九、七九五、八○五元，
    營業費用一一、八九○、一九九元，全年課稅所得額七三、三三九元，經被告初
    查結果，以原告申報營業成本及營業費用，有部分憑證不符及取得小店戶收據超
    限，應予剔除，乃核定營業成本為一七五、五六七、六九一元，營業費用為九、
    四七六、三一三元，課稅所得額六、七一五、三七五元，補徵營利事業所得稅一
    、六五○、四九○元。原告不服，就營業成本及旅費二項申經復查結果，未獲准
    變更，提起訴願，亦遭決定駁回，遂向本院提起行政訴訟。
二、兩造聲明：
  (一)原告聲明：原處分、復查決定及訴願決定均撤銷。
  (二)被告聲明：
    1.駁回原告之訴。
    2.訴訟費用由原告負擔。
三、兩造爭點：被告將系爭營業成本及旅費予以剔除，是否於法有據？
  (一)原告主張之理由：
    1.營業成本（進貨）部分：
      本件原告原列報營業成本一七九、七九五、八○五元，被告核定營業一七五
        、五六七、六九一元，剔除成本四、二二八、一一四元乙節。原告列報本件
        進口鋅板依中國農民銀行作業流程，係於八十年十一月十三日，申請購買信
        用狀金額為一九八、○六○美元，觀盛公司始能持以向國外進口廠商進口貨
        物，本國中國農民銀行則在賣出開狀後之同時須收取百分之十保證金，為一
        九、八○六美元，銀行賣匯付款之條件均以進口貨物報關提貨時為賣匯付完
        款之日，故觀盛公司因係分次付款故分為86年12月27日結付第一次款五八、
        五一六‧四九美元，八十一年一月八日再分別給付六○、二四八美元及五九
        、四四九美元，（附中國農民銀行證明書）。在帳務上原應作分錄如下：
            八十年十一月十三日：
            借：預付貨款 五一六、三四二
            貸：銀行存款 五一六、三四二
            八十年十二月二十七日：
            借：預付貨款 一、五○六、八○○
            貸：銀行存款 一、五○六、八○○
            八十一年一月八日（進口時再作）：
            借：進貨五、○二七、五六一
            貸：預付貨款二、○二三、一四二
            貸：現金三、○○四、四一九
        但原告忽略八十年十一月十三日及十二月二十七日之預付貸款分錄，致：
            八十一年一月八日：
            借：進貨五、○六六、四一○
            貸：現金四、○六六、四一○
        此種處理結算之差異，實僅係會計處理程序有誤，但絕不影響成本應歸屬在
        八十一年度，因為該貨品是在八十一年度提貨進貨，也同時才能在八十一年
        度供應銷貨，詳如存貨明細帳。另再從銷貨角度之觀點而言，此項鋅板國內
        並無產製，均係來自於國外進口，原告在八十年底，尚無此項存貨，在八十
        一年度始有進貨有關全年度之進貨總數量（包括爭議之一四七、六○八公斤
        ）為一、二六八、一四一公斤，全年度之銷貨總數量是一、二六七、八二○
        ‧○六公斤，，期末結存僅剩三二○‧九四公斤，假若不承認爭議之一四七
        、六○八公斤，那此等數量之銷貨數量為不足一四七、二八七．○六公斤，
        相對之銷貨收入何來？至於此筆1CL2/00367號信用狀，分三批進口（報單分
        別為AE/80/6648/0028,AE/80/ 6648/0029, AE/80/6648/0030）之總數量一
        七九、九六四公斤，列帳之總數量為一四七、六○八公斤，係因提貨驗收之
        實收數確為一四七、六○八公斤（詳驗收報告）故成本也相對短列為四、○
        六六、四一○元（係短列成本）。
      記帳既有錯誤，自應更正，以符合實質課稅原則。
        (1)商業會計處理準則第十三條規定：「記帳錯誤如更正後不影響總數者，應
          在原錯誤上劃線二道，將更正之數字文字書寫於上，並由更正人於更正處
          簽名蓋章或另開傳票更正，以明責任。記帳錯誤如更正後影響總數應另開
          傳票更正。」，同準則第七條「記帳憑證之編製應以原始憑證為依據，原
          始憑證應附於記帳憑證之後作為附件。：：：。」。據此，凡記帳憑證（
          傳票）之編製未拫據原始憑證編製者自應確實更改，且依據原始憑證另開
          傳票更正之。
        (2)本案如自始即依據「原始憑證」編製傳票，則正確之會計分錄如下：
          (甲)預付貨款時：
            八十年十一月十三日：
            借：預付貨款五一六、三四二元；
            貸：銀行存款五一六、三四二元。
            八十年十二月二十七日：
            借：預付貨款一、五○六、八○○元；
            貸：銀行存款一、五○六、八○○元。
          (乙)進口時（八十年十二月報關，俟八十一年一月八日通關提貨）：
            八十一年一月八日：
            借：進貨五、○二七、五六一元；
            貸：預付貨款二、○二三、一四二元；銀行存款三、○○四、四一九元
            但原帳載錯誤記載為：
            八十一年一月八日
            借：進貨四、○六六、四一○元；
            貸：現金四、○六六、四一○元。
            故「進貨金額」顯然短計九六一、一五一元，而應依商業會計處理準則
            第十三條規定，製作更正傳票如下：
            借：進貨九六一、一五一元；
            貸：銀行存款九六一、一五一元。
      原告業已克盡證明進貨金額為真正之舉證責任。
        營利事業所得稅查核準則第四十五條第一款第（一）目：「國外進貨或進料
        ，應取得國外廠商之發票、海關完稅單據、各種報關提貨費用單據或其他相
        關證明文件。已辦理結匯者，應取得結匯文件。：：：。」，本件原告已克
        盡舉證責任以證明前述各證明文件之真正性，則自不容被告仍執意空言否認
        原告確有進貨之事實。亦即本件之舉證責任業已轉由被告負擔，若被告未能
        提出確切「反證」以證明原告並無是項進貨事實，則本件應為有利於原告之
        裁判，以符舉證責任分配之原則。
      被告原查業已確認原告確有「進貨數量」之事實，故縱退萬步言，至少仍應
        依所得稅法第二十七條規定核定進貨成本。
        (1)被告對原告八十一年度營業成本係根據帳載「進、銷、存」核實認定，初
          查以「一月八日進貨四、○六六、四一○元，憑證欠詳，不予認列；十二
          月二十九日三一、四六二元、十二月三十一日九六、六六三元及十二月三
          十一日三三、五七九元，係進口支付各項報關費、結匯費用等，惟憑證不
          詳，不予認列。」係此，被告對原告之進貨數量與進貨事實並無爭執。
        (2)按所得稅法第二十七條規定：「營利事業之進貨，未取得進貨憑證，或未
          將進貨憑證保存，或按址查對不確者，稽徵機關得按當年度當地該項貨品
          之最低價格核定其進貨成本」。
        (3)另再從銷貨角度之觀點而言，本件之鋅板並無於國內產製，均係來自於國
          外進口，原告在八十年底，尚無此項存貨，在八十一年度始有進貨有關全
          年度之進貨總數量為一、二六八、一四一公斤（包括爭議之一四七、六○
          八公斤），全年度之銷貨總數量是一、二六七、八二○‧六公斤，期末結
          存僅剩三二○‧九四公斤，假若不承認爭議之一四七、六○八公斤，那此
          等數量之銷貨數量為不足一四七、二八七．○六公斤，相對之銷貨收入更
          無法憑空而來。
        本件三筆進口報單（公司統一編號：00000000；報單號碼AＺ0000000000～
          30；稅則號別HS-NO.00000000000鋅）雖非查核準則第四十五條第一款國
          外進貨或進料之原始憑證，因年代久遠，海關人員難以提供予原告，應由
          本院向海關要求提供。
      原告主要係經營貿易業務，被告以原告未檢附合法憑證，剔除八十一年一月
        八日進口鋅板列支四、○六六、四一○元，進口費用計一六一、七○四元，
        查本公司因會計人員異動，原帳務處理不盡妥適，原傳票僅附進口貨票（
        INVOICE），原核定以上述理由剔除成本，嗣經復查因時隔久遠資料提供舉
        證不易，雖嗣後經向農民銀行取得開狀及結匯資料，惟未趕上提示於復查會
        即被維持核定，經向當時結匯銀行取得該項開狀及結匯付款證明書影本以供
        查核亦為訴願維持，維持理由以所提示中國農民銀行轉帳收入傳票及賣匯申
        請書上所載之日期、項目及金額與系爭之進貨金額及相關進口費用查對不符
        ，且據課稅資料歸戶清單海關進口資料經核對；並無此筆進貨…等由。系令
        公司更為不服；查「中國農民銀行」係財政部所屬行庫其轉帳收入傳票其開
        狀及賣匯如何不予採信，設有虛偽尚須負法律責任，另本公司已再設法向當
        時進口繳納進口關稅之駐在海關五堵支關之「台灣銀行基隆分行代理國庫基
        隆支庫」影印當時之繳納進口關稅之繳稅憑證，並從「稅款繳納證」所註記
        之進口報單號碼，向進口地之五堵分局申請影印進口報單，據稱已五年而被
        銷毀，不得已再向關稅總局統計處資料處理處請出具「進口報單及相關資料
        」均分獲協助獲取，如何說查對不符（就算有不符可能因匯率誤差而已，亦
        不能否定即列有「銷貨」必有「成本」之概念），該筆進口資料雖於八十年
        底報關稽徵機關通報之海關課稅資料歸戶清單，至少應能勾稽有此資料（原
        告之公司會計記錄係以八十一年一月八日提貨時列帳，亦一併敘明）。更非
        是稽徵機關所指：：：「且據課稅資料歸戶清單海關進口資料並無此筆進貨
        」顯令人民感嘆不已，據所得稅法即明定所得之計算以其本年度收入總額減
        除各項成本費用後之純益額為所得額，原告當年度銷售收入所發生之成本仍
        請予以認列，補充進口報單證明。
      原告從事貿易業務，有關進銷存均設有存貨明細帳登載，銷貨亦已開立發票
        ，縱無合法憑證或帳證不齊，有關系爭之進口鋅板之銷貨成本亦僅能以同業
        利潤成本率核定，如何以「不承認」成本而認列銷貨收入，原查、復查及訴
        願決定似太草率及未顧及實務，難令人信服。
    2.營業費用─旅費部分：
      查核準則第七十四條旅費第三款略以「國內出差膳雜費，不超過以下標準者
        ：董事長、總經理、經理、廠長每人每日七百元，其他職員每人每日六百元
        ，准予認定，無須提供外來憑證。交通費：火車、汽車之車資，准以經手人
        （即出差人）之證明為準。乘坐計程車資，准以經手人（即出差人）之證明
        為憑」。依此，國內出差膳雜費、火車、汽車及計程車資，均准以經手人（
        即出差人）之證明為憑，無庸外來憑證。
      「記載錯誤如更正後不影響總數者，自得將原錯誤數字註銷更正之」，為商
        業會計處理準則第十三條所明示，故帳戴之更正，亦非法所不許，更不能否
        定旅費支付之事實。
      原告原申報四五一、二○○元，原查、復查決定以旅費未提示有關「出差報
        告及憑證」剔除四四一、七八五元，係因原告有關出差報告及憑證係於員工
        申請支領差旅費時詳盡之旅費報告表係送交出納支領，傳票係提供會計登帳
        ，結算申報時確未併送旅費報告表，復查時原擬併同營業成本一同檢送，惟
        因前項舉證延誤以至於訴願時才一併檢送，亦為訴願決定所不採，旅費之發
        生係營業所必需，且均已實際支付給員工，亦取有員工實際受領之簽章印領
        亦為所得稅法規範之必要費用。
    3.按被告於九十年十一月二十八日答辯狀所載，既已查明系爭進貨係於八十年十
      二月二十三日報關（報單號碼：AＺ0000000000~30，但遲至八十一年一月八日
      始通關進口），並查證報單進口總數量為一七九、九六四公斤，進口總金額為
      五、一○八、九二九元，則本件原系爭進貨金額誤為四、○六六、四一○元，
      應更正為五、○二七、五六一元。
    4.系爭貨物係以「即期信用狀，L/C NO.367」進口，並於八十年十一月十三日預
      付五一六、三四二元，於八十年十二月二十七日預付一、五○六、八○○。尾
      款三、○○四、四一九元，則於八十一年一月八日付清並向銀行贖單提貨通關
      ；故系爭貨物當然為八十一年度之「進貨」，於八十年度僅為「預付貨款」而
      已。
    5.被告明知正確之進貨金額應更正為五、○二七、五六一元，應依職權主動更正
      追認。但竟恣意「倒果為因」，空言以正確之進口單據金額五、○二七、五六
      一，與錯誤之帳載進貨金額四、○六六、四一○元（短記進貨金額 961,151=5
      ,027,561-4,066,410）兩者金額不符為由，詎被告率為課稅處分，顯違證據法
      則及實質課稅之公平原則。
    6.本件經原告提示八十年度帳證供被告詳為查核結果，並無原告將系爭八十一年
      度進貨單據帳列八十年度「進貨」之情形，足證被告辯稱原告重複入帳認列進
      貨成本等語，純屬虛構。
  (二)被告答辯之理由：
    1.營業成本：
      按「稽徵機關進行調查或復查時，納稅義務人應提示有關各種證明所得額之
        帳簿、文據；其未提示者，稽徵機關得依查得之資料或同業利潤標準，核定
        其所得額。」「本法第八十三條所稱之帳簿文據，其關係所得額之一部或關
        係課稅年度中某一期間之所得額，而納稅義務人未能提示者，稽徵機關得就
        該部分依查得資料或同業利潤標準核定其所得額。」分別為所得稅法第八十
        三條第一項及同法施行細則第八十一條所明定。所謂未提示，兼指帳簿文據
        全部未提示，或雖提示而有不完全、不健全或不相符者均有其適用，大院著
        有六十一年度判字第一九八號判例可資參照。
      次按「進貨或進料之原始憑證如下：一、國外進貨或進料：（一）國外進貨
        或進料，應有國外廠商之發票、海關完稅單據、各種報關提貨費用單據或其
        他相關證明文件。已辦理結匯者，應取得結匯文件。未辦理結匯者，應取得
        銀行匯付或轉付之證明文件。其運費及保險費如係由買方負擔者，並應取得
        運費及保險費之憑證。」及「費用及損失，未經取得原始憑證，或經取得而
        記載事項不符者，不予認定。」亦為營利事業所得稅查核準則第四十五條第
        一款第一目及第六十七條第一項所規定。
      本件系爭年度營利事業所得稅結算申報，原列報營業成本一七九、七九五、
        八○五元，經被告機關初查以一月八日進貨四、○六六、四一○元，憑證欠
        詳，不予認列；十二月二十九日三一、四六二元、十二月三十一日九六、六
        六三元及十二月三十一日三三、五七九元，係進口支付各項報關費、結匯費
        用等，惟憑證不詳，不予認列，核定營業成本為一七五、五六七、六九一元
        。原告不服，申請復查，經函請於八十八年四月十九日提示帳證供核，取有
        郵件雙掛號送達回執附卷可稽（詳原卷第八十六頁），惟原告逾期未提示帳
        證供核，致復查事項無從審酌，乃未准變更，仍予維持。原告不服，主張係
        從事貿易業務，有關進銷存均設有存貨明細帳登載，銷貨亦已開立發票，縱
        無合法憑證或帳證不齊，有關系爭之進口鋅板之銷貨成本亦僅能以同業利潤
        成本率核定，何以「不承認」成本而認列銷貨收入云云，訴經財政部訴願決
        定以原告所提示中國農民銀行轉帳收入傳票及賣匯申請書上所載之日期、項
        目及金額，與系爭之進貨金額及相關進口費用查對不符，且據課稅資料歸戶
        清單海關進口資料，經核對並無此筆進貨。原告無法提示國外廠商之發票、
        海關完稅單據、各種報關提貨費用單據或其他相關證明文件，以資證明，則
        被告機關就系爭成本予以剔除，依查得資料核定其所得額，並無不合，遂駁
        回其訴願。
      原告不服，再執前詞提起本行政訴訟，查原告系爭進貨僅以現金支出傳票記
        載進貨鋅板一四七、六○八公斤，金額四、○六六、四一○元，並無其他相
        關憑證，嗣提示中國農民銀行轉帳收入傳票及賣匯申請書供核，惟其所登載
        之日期、項目及金額，與系爭之進貨金額及相關進口費用皆查對不符，且據
        課稅資料歸戶清單海關進口資料，核對並無此筆進貨。再查所檢附之「稅款
        繳納證」及「進口報單相關資料」其所註記之進口報單號碼（AＺ0000000000
        、AＺ00000000000、AＺ0000000000），該貨物係於八十年十二月進口，且其
        進口總數量（一七九、九六四公斤）與系爭進貨帳載數量（一四七、六○八
        公斤）不相符，而其營業稅稅基加總數（五、一三四、四七二）亦與系爭進
        貨帳載金額不符，而原告又未能提示系爭進貨及相關進口費用之相關帳證文
        據以資佐證，或據以勾稽該「進口報單相關資料」與系爭之進貨之關聯性，
        原告訴稱查對不符乃因匯率誤差因素而已，尚難據以認定。從而原告仍無法
        提示國外廠商之發票、海關完稅單據、各種報關提貨費用單據或其他相關證
        明文件，以資證明，則被告機關就系爭成本予以剔除，依查得資料核定其所
        得額，並無不合。
      按「營利事業應保持足以正確計算其營利事業所得額之帳簿憑證及會計紀錄
        。前項帳簿憑證及會計紀錄之設置、取得、使用、保管、驗印、會計處理及
        其他有關事項之管理辦法，由財政部另定之。」、「稽徵機關進行調查或復
        查時，納稅義務人應提示有關各種證明所得額之帳簿、文據；其未提示者，
        稽徵機關得依查得之資料或同業利潤標準，核定其所得額。」分別為所得稅
        法第二十一條、第八十三條第一項所明定。次按「進貨或進料之原始憑證如
        下：一、國外進貨或進料：（一）國外進貨或進料，應有國外廠商之發票、
        海關完稅單據、各種報關提貨費用單據或其他相關證明文件。已辦理結匯者
        ，應取得結匯文件。未辦理結匯者，應取得銀行匯付或轉付之證明文件。其
        運費及保險費如係由買方負擔者，並應取得運費及保險費之憑證。」「費用
        及損失，未經取得原始憑證，或經取得而記載事項不符者，不予認定。」亦
        為營利事業所得稅查核準則第四十五條第一款第一目及第六十七條第一項所
        規定。本件原告主張原查以「進口貨物未附進口報單」為由，成本不予認列
        ，現原告已提示海關補具的進口證明，確有進口事實，亦有外匯銀行的付款
        證明，條件應該已足；有關八十年度帳簿，因時已久遠無法全數提示，但主
        要日記帳是完全的，主要從日記帳之記錄，並無登載第「３６７號信用狀」
        之進口貨物，足證並無列報於八十年度，又該項進貨係於八十一年提貨，列
        為八十一年度之進貨應是正確之會計處理；再從信用狀開具申請書上，其信
        用條件係即期信用狀，依銀行實務規定，必須於付完信用狀款後才能提貨，
        因此列八十一年度成本應不成問題。至原告提示中國農民銀行轉帳收入傳票
        及賣匯申請書供核，主張前揭進貨係於八十年十二月二十三日報關進口（報
        單號碼：AＺ0000000000~30）之貨物等語，惟查，就原告所附「進口貨物各
        項稅款繳納證」及「AＺ0000000000~30報單清單」之金額及數量核算結果，
        其報單進口總數量為一七九、九六四KG，進口總金額為五、一○八、九二九
        元，核與系爭進貨帳載數量（鋅板一四七、六○八公斤）及金額（四、○六
        六、四一○）皆不相符，且原告所附中國農民銀行轉帳收入傳票及賣匯申請
        書之匯付貨款總金額為五、○二七、五六一元亦與系爭進貨帳載金額四、○
        六六、四一○元不符，尚難認定原告主張之八十年十二月二十三日AＺ000000
        0000~30三筆報單所載貨物即帳列八十一年一月八日之進貨鋅板一四七、六
        ○八公斤，金額為四、○六六、四一○元。
    2.旅費：
      按「旅費支出，應提示詳載逐日前往地點、訪洽對象及內容等之出差報告單
        及相關文件，足資證明與營業有關，其未能提出者應不予認定。」為營利事
        業所得稅查核準則第七十四條第一款所明定。次按「費用及損失，未經取得
        原始憑證，或經取得而記載事項不符者，不予認定。」為營利事業所得稅查
        核準則第六十七條第一項所規定。
      原告訴稱原列報旅費，係將多筆旅費報告疊在一起，之後善加整理後，增加
        傳票拆筆分記而已，其列報內容與列報金額均無差異，就如分裝而已，並未
        影響實質等語。惟查，原告原列報旅費共六筆計四五一、二○○元，經被告
        機關初查以一月二十日五九、九○○元、四月十五日一二一、○○○元、八
        月二十七日五一、八一○元、九月二十日二一、二五○元及十二月十二日一
        八七、八二五元，共計四四一、七八五元，未附有關出差報告及憑證或報備
        文件與業務有關之證明文件，予以剔除，核定旅費為九、四一五元。原告嗣
        後提示旅費報告單已由原帳載六筆變更為三十六筆，金額為六、○○○元至
        一七、六○○元不等，而所提示有關旅費之現金支出傳票及出差旅費報告表
        ，其現金支出傳票所載之日期、金額與被告機關初查之日期、金額皆查對不
        符，是原告為配合重編之相關旅費報告單，逕而更改帳載資料以資配合，已
        違反據實登載之內部控制要件，殊難認定，並據以採信，原告所訴顯係托詞
        ，核不足採，原核定請予維持。
      又原告訴稱因該公司有關出差報告及憑證係於員工申請支領差旅費時，旅費
        報告表送交出納支領，傳票係提供會計登帳，結算申報時漏未併送，今一併
        檢送供核等語，訴經財政部訴願決定以原告所提示有關旅費之現金支出傳票
        及出差旅費報告表，其現金支出傳票所載之日期、金額與系爭之日期、金額
        皆查對不符，原告並無系爭日期之出差旅費報告表，又未提示相關帳簿供核
        ，且所提示之出差旅費報告表仍無詳載逐日前往地點、訪洽對象及內容以資
        證明與營業有關（詳原卷第一一九至第一二七頁），所訴核不足採，遂駁回
        其訴願。
      原告訴稱旅費之發生係營業所必需，且均已實際支付給員工，亦取有員工實
        際受領之簽章印領等語，查卷附出差旅費報告表並未詳載逐日前往地點、訪
        洽對象及內容，且其現金支出傳票所載之日期、金額與系爭之日期、金額皆
        查對不符，其相關旅費是否與營業有關資為爭議，而原告亦未依行政訴訟法
        第五十七條規定檢具足資證明與營業有關之出差旅費報告表供核，依前揭法
        條規定，原告無法提示所系爭旅費與營業有關之相關資料佐證，是被告予以
        剔除，並無違誤。
    3.原告訴稱其於九十年十一月十三日與被告代表人會見，說明系爭標的之「進口
      成本」認知問題，經被告代表人瞭解後，亦確認是項核定似有疑義，系爭成本
      應予認列等語。惟查，原告於九十年十一月十三日前往被告處，被告機關之局
      長、副局長及法務科科長於本件被告訴訟代理人說明案情後，被告代表人囑查
      是否可查明原告主張之八十年十二月二十三日AＺ0000000000~30三筆報單進口
      貨物之實際提貨日期，以確定該進口貨物實際權責係歸屬八十或八十一年度，
      以供進一步查核，嗣後原告主張被告機關局長認是項核定有疑義，系爭成本應
      予認列，顯曲解被告代表人之意，尚無足採。
    4.原告訴稱本件八十年十二月二十三日之AＺ0000000000~30三筆報單之進口貨物
      已取得海關進口證明，付款部分亦附有農民銀行付款證明，再從信用狀開具申
      請書上，其信用條件係即期信用狀，必須於付完信用狀款後才能提貨，因此進
      貨列八十一年度成本應不成問題等語，經九十年十二月十八日向中國農民銀行
      中壢分行查詢結果，原告於八十年十一月十三日向該行開發1CL/00367信用狀
      ，該筆信用狀於八十年十二月三日由澳大利亞押匯銀行分三批押匯單據寄達，
      金額各為USD66,943.26、USD65,018.32、USD66,058.90，原告於八十年十二月
      九日至該行辦理贖單轉撥貸款，該行即交付提貨單據予原告。本件原告於八十
      年十一月十三日向中國農民銀行中壢分行開發1CL2/00367信用狀，嗣後貨物於
      八十年十二月二十三日以Ｚ0000000000~30三筆報單報關進口，原告主張前揭
      AＺ0000000000~30三筆報單之進口貨物於八十一年一月八日始結匯付款並取得
      提貨單，顯與事實不符，而原告亦未能提示前揭AＺ0000000000~30三筆報單之
      貨物於八十一年一月八日始提貨之具體證明供核，所稱不足採信。又原告於九
      十年九月十四日準備程序庭經庭上諭示提供八十及八十一年度完整帳簿憑證，
      俾憑勾稽其上下年度實際進銷存情形，惟原告未能提示八十年度之相關進銷存
      帳簿，其實際進銷情形尚難據以查核認定。而原告提示之八十年度日記帳雖無
      登載第「３６７號信用狀」之進口貨物，惟核AＺ0000000000~30三筆報單之總
      數量（179,964kg）及金額（5,108,929），與系爭八十一年度進貨帳載數量（
      鋅板147,608kg）及金額（4,066,410）皆不相符，而原告並無具體資料可資證
      前揭AＺ0000000000~30報單所載進口貨物即原帳列八十一年一月八日之進貨鋅
      板147,608kg，金額四、○六六、四一○元，則系爭進貨四、○六六、四一○
      元因無憑證可稽，被告機關予以剔除，並無不合，請予維持。
    理      由
一、按「稽徵機關進行調查或復查時，納稅義務人應提示有關各種證明所得額之帳簿
    、文據；其未提示者，稽徵機關得依查得之資料或同業利潤標準，核定其所得額
    。」、「本法第八十三條所稱之帳簿文據，其關係所得額之一部或關係課稅年度
    中某一期間之所得額，而納稅義務人未能提示者，稽徵機關得就該部分依查得資
    料或同業利潤標準核定其所得額。」，所得稅法第八十三條第一項及同法施行細
    則第八十一條分別定有明文。又所謂未提示，兼指帳簿文據全部未提示，或雖提
    示而有不完全、不健全或不相符者均有其適用，此觀行政法院（現改制為最高行
    政法院）六十一年度判字第一九八號判例即明。次按「旅費支出，應提示詳載逐
    日前往地點、訪洽對象及內容等之出差報告單及相關文件，足資證明與營業有關
    ，其未能提出者應不予認定。」、「費用及損失，未經取得原始憑證，或經取得
    而記載事項不符者，不予認定。」，亦分別為營利事業所得稅查核準則第七十四
    條第一款、第六十七條第一項所規定。
二、按當事人主張事實，須負舉證責任，倘其所提出之證據，不足為主張事實之證明
    ，自不能認其主張之事實為真實。行政法院三十九年判字第二號著有判例。本件
    原告八十一年度營利事業所得稅結算申報，原列報營業收入淨額一九一、九○九
    、一五三元，營業成本一七九、七九五、八○五元，營業費用一一、八九○、一
    九九元，全年課稅所得額七三、三三九元，經被告初查結果，以原告申報營業成
    本及營業費用，有部分憑證不符及取得小店戶收據超限，應予剔除，乃核定營業
    成本為一七五、五六七、六九一元，營業費用為九、四七六、三一三元，課稅所
    得額六、七一五、三七五元，補徵營利事業所得稅一、六五○、四九○元。原告
    不服，就營業成本及旅費二項申經復查結果，未獲准變更，提起訴願，亦遭決定
    駁回，遂向本院提起行政訴訟。經查原告原列報營業成本一七九、七九五、八○
    五元，被告初查以一月八日進貨四、○六六、四一○元，憑證欠詳，不予認列；
    十二月二十九日三一、四六二元、十二月三十一日九六、六六三元及十二月三十
    一日三三、五七九元，係進口支付各項報關費、結匯費用等，惟憑證不詳，不予
    認列，遂核定營業成本為一七五、五六七、六九一元。原告嗣雖補證結匯付款證
    明書、中國農民銀行轉帳收入傳票及賣匯申請書等影本供核，惟查其所登載之日
    期、項目及金額，非但與系爭進貨之金額及相關進口費用皆不相符，且據以核對
    課稅資料歸戶清單海關進口資料，並無該筆進貨，再依所檢附之「稅款繳納證」
    及「進口報單相關資料」其所註記之進口報單號碼（AＺ0000000000、
    AＺ00000000000、AＺ0000000000 ），該貨物係於八十年十二月進口，且其進口總
    數量為一七九、九六四公斤，亦與系爭進貨帳載數量（一四七、六○八公斤）不
    同，而其營業稅稅基加總數（五、一三四、四七二）復與系爭進貨帳載金額不符
    ，自難認其為實在。至原告所稱係會計人員異動致帳務處理不妥一節，因原告從
    事國際貿易業務，當熟稔進、出口結匯及開立信用狀、發票等相關業務，斷無將
    該筆貿易之金額、項目、數量等重要契約因素錯置、誤書之可能，所稱委無可取
    。況原告迄未提出系爭進貨及有關進口費用之相關帳證、文據、憑證供核，亦未
    提出國外廠商之發票、海關完稅單據、各種報關提貨費用單據及其他相關證明文
    件，自無法據以勾稽該進口報單相關資料與系爭進貨之間具有何關聯性，揆之前
    開判例，自難謂其已盡舉證責任，所言殊難採信。是被告依營利事業所得稅查核
    準則第四十五條第一款第一目及第六十七條第一項規定，將系爭營業成本予以剔
    除，尚非無據。而旅費部分，原告固於訴願時補具旅費報告表，然查其現金支出
    傳票所載之日期、金額與系爭旅費之日期、金額皆不相符合，且原告迄未提出詳
    載逐日前往地點、訪洽對象及內容等之出差報告單及相關文據、憑證，自啟人疑
    竇，縱原告所稱系爭旅費係業務必要費用一節為真，衡情當有相關業務內容之明
    細及出差之流程暨相關費用之支出等，然原告空言主張卻始終未提出任何相關事
    證證明，依上開判例，其未盡舉證責任，至為顯然，所稱自無足採。是被告以原
    告未檢具足資證明與營業有關之出差旅費報告表供核，而將系爭旅費予以剔除，
    自非無據。從而本件被告將系爭營業成本及旅費予以剔除，揆諸首揭法條規定及
    說明，並無違誤，訴願決定予以維持，亦無不合，原告之訴難認有理由，應予駁
    回。
中    華    民    國      九十      年    十二        月    二十八      日
                            臺 北 高 等 行 政 法 院  第 一 庭
                                           審 判 長  法    官  鄭忠仁
                                                     法    官  林金本
                                                     法    官  林育如
右為正本係照原本作成。
如不服本判決，應於送達後二十日內，向本院提出上訴狀並表明上訴理由，如於本判
決宣示後送達前提起上訴者，應於判決送達後二十日內補提上訴理由書（須按他造人
數附繕本）。
中    華    民    國      九十      年    十二        月    三十一      日
                                                     書 記 官  王永昌


司法院資訊處製作；財團法人民間司法改革基金會備份。
